臺灣高等法院刑事判決
109年度上訴字第3631號
上  訴  人  臺灣新北地方檢察署檢察官
上  訴  人  
即  被  告  簡士傑


選任辯護人  陳志峯律師
            李安傑律師
上列上訴人等因被告殺人案件，不服臺灣新北地方法院109年度
重訴字第9號，中華民國109年8月12日第一審判決（起訴案號：
臺灣新北地方檢察署108年度偵字第37071號、109年度偵字第183
3號），提起上訴，本院判決如下：
    主  文
原判決撤銷。
簡士傑犯傷害致人於死罪，處有期徒刑捌年。扣案之戰術短刀壹
把及摺疊刀貳把，均沒收。
    事  實
一、簡士傑於民國108年12月2日一週前左右，因口角細故與江海
    欽有所紛爭，江海欽因而曾於電話通話中對簡士傑及其同居
    女友林佳宜稱將對其等不利等語。嗣江海欽得知黃祥佑將至
    簡士傑及林佳宜位於新北市○○區○○○路000號2樓之租屋處向
    簡士傑及林佳宜索討欠款後，即於108年12月2日晚間，與黃
    祥佑相約至該租屋處外附近騎樓碰面，並與黃祥佑及黃祥佑
    同行友人戴育倫等人在上開騎樓會合。於同日22時25分許，
    江海欽等人在上開騎樓巧遇出外返家之林佳宜，江海欽遂要
    求林佳宜撥打電話叫簡士傑下樓，並稱要找人將簡士傑及林
    佳宜帶到山上等語，林佳宜即撥打電話給簡士傑並轉述江海
    欽上述話語大意後，簡士傑因而驚怒不已，竟基於傷害之犯
    意，持折疊刀2把、戰術短刀1把下樓後，以右手反手握住戰
    術短刀衝向騎樓上之江海欽，連續以右拳即刀柄末端處敲擊
    江海欽頭部脖子後方2下後，黃祥佑即上前試圖將簡士傑與
    江海欽分開，林佳宜亦上前勸阻，江海欽即順勢抓住林佳宜
    之手將林佳宜隔在其與簡士傑之間以阻擋簡士傑之攻擊，再
    鬆手將林佳宜推向簡士傑，簡士傑主觀上雖無致江海欽於死
    之故意，惟在客觀上可預見其所持戰術短刀係屬銳器，極為
    銳利，且刀刃長約10.4公分，若持該刀具刺向人體包括四肢
    等部位，恐割斷肌肉、血管，引發大量出血，以致失血過多
    產生死亡之結果，竟疏未注意及此，仍承前傷害之犯意，接
    續以右手反手握住戰術短刀之姿勢，持刀朝江海欽左手臂至
    少刺擊2次、背部1次，雙方並因互相施力揪住對方而雙雙倒
    地，江海欽即勾住簡士傑脖子，簡士傑乃翻身壓在江海欽之
    上，黃祥佑、戴育倫見狀，均上前壓制簡士傑，並取走上開
    戰術短刀，再將簡士傑拉離江海欽（黃祥佑、戴育倫所涉殺
    人罪嫌均經檢察官另為不起訴處分）。因林佳宜於上開雙方
    倒地過程中，即趕緊至該騎樓斜對面之新北市政府警察局三
    峽分局鶯歌分駐所求助，員警洪英珍、周宗葆、江重宥及黃
    思寧據報後，立即趕赴現場查看，發現江海欽倒臥在地，即
    上前查看傷勢，經江海欽、黃祥佑、戴育倫其中一人告知員
    警係遭在旁之簡士傑所刺傷，經警當場逮捕簡士傑，並扣得
    戰術短刀1把及折疊刀2把，旋將江海欽送行天宮醫療志業醫
    療財團法人恩主公醫院（下稱恩主公醫院）急救，惟江海欽
    於同日23時44分，仍因左上肢深層銳器傷，導致左側肱動靜
    脈血管斷離併大量出血，終因出血性休克而不治死亡。
二、案經江海欽之配偶闕秀雲告訴、新北市政府警察局三峽分局
    移送及臺灣新北地方檢察署檢察官自動檢舉偵查起訴。
    理  由
一、證據能力部分
  ㈠按被告以外之人於審判外之言詞或書面陳述，雖不符刑事訴
    訟法第159條之1至第159條之4之規定，而經當事人於審判程
    序同意作為證據，法院審酌該言詞陳述或書面陳述作成時之
    情況，認為適當者，亦得為證據；當事人、代理人或辯護人
    於法院調查證據時，知有第159條第1項不得為證據之情形，
    而未於言詞辯論終結前聲明異議者，視為有前項之同意；刑
    事訴訟法第159條之5定有明文。查本判決下列認定事實所引
    用之被告以外之人於審判外所為之供述證據資料，公訴人、
    上訴人即被告簡士傑及其辯護人對本院提示之卷證，均表示
    對於證據能力沒有意見而不予爭執，且迄至言詞辯論終結前
    亦未再聲明異議，本院審酌上開證據資料製作時之情況，尚
    無違法不當或證明力明顯過低之瑕疵，亦認以之作為證據，
    應屬適當。
  ㈡本判決下列認定事實所引用之非供述證據，並無證據證明係
    公務員違背法定程序取得之證據，且與本件待證事實具有自
    然之關聯性，均得作為證據。
二、認定事實所憑之證據及理由
　㈠上開事實欄一所載被告持刀傷害被害人江海欽致死之犯行，
    業據被告於本院審理時坦承不諱（見本院卷第154、227頁）
    ，並有下列各項補強證據在卷可證，茲分述如下：
　⒈被告與被害人於事實欄一所載時、地，發生肢體衝突，嗣生
    被害人死亡之結果：
　　關於被告與被害人前有嫌隙，因此與被告另有債務糾紛之證
    人黃祥佑相約，並於108年12月2日晚間，在被告及證人林佳
    宜租屋處附近騎樓和黃祥佑及黃祥佑之同行友人即證人戴育
    倫等人會合，於同日22時25分許巧遇林佳宜後，要求林佳宜
    去電被告請其下樓，被告因知悉被害人來找麻煩，即持3把
    刀下樓，並手持其中之戰術短刀1把與被害人發生肢體衝突
    。衝突完畢後，員警旋即到場，被害人經送醫急救後，仍因
    其受有左上肢深層銳器傷，導致左側肱動靜脈血管斷離併大
    量出血，終因出血性休克而不治死亡之事實，業據證人林佳
    宜於警詢、偵訊及原審審理中、證人黃祥佑、戴育倫、證人
    即到場處理之員警黃思寧、洪英珍及周宗葆分別於偵訊、原
    審及本院審理時證述屬實（見108年度偵字第37071號卷一【
    下稱偵一卷】第15至17、133至140頁，108年度偵字第37071
    號卷二【下稱偵二卷】第201至203頁，109年度偵字第1833
    號卷【下稱偵三卷】第39至41頁，原審卷第169至209頁，本
    院卷第231至240頁），並有新北市政府警察局三峽分局搜索
    扣押筆錄、扣押物品目錄表各1份、扣案刀具照片2張、案發
    現場附近行車紀錄器影像擷取畫面11張、案發現場騎樓監視
    器影像擷取畫面25張、案發現場照片6張、新北市政府警察
    局三峽分局現場勘察報告1份（含現場勘察照片91張【內含
    現場、被害人衣物及身上物品、扣案刀具、被告外觀、被害
    人屍體及傷勢、現場騎樓監視器影像擷取畫面等內容】、現
    場示意圖1份、屍體傷勢檢視紀錄表2份、被告之勘察採證同
    意書2份、新北市政府警察局108年12月30日新北警鑑字第10
    82474265鑑驗書等資料）、恩主公醫院乙種診斷證明書1紙
    、臺灣新北地方檢察署相驗屍體證明書3紙、檢驗報告書1份
    、法務部法醫研究所（108）醫鑑字第1081102753號解剖報
    告書暨鑑定報告書1份、現場騎樓監視器影像及行車紀錄器
    影像光碟、原審109年5月26日勘驗筆錄及其附件一、二擷圖
    畫面在卷可佐（見偵一卷第27至29、39至47、71至83頁，偵
    二卷第107至171頁，108年度相字第1663號卷【下稱相卷】
    第77、79、81至91、101、102-5至102-15、102-17頁，本院
    卷第163至168、225至277頁）。
  ⒉被害人所受有左上肢深層銳器傷，確係被告持刀故意攻擊所
    致，且為被害人致死之主要原因：
  ⑴經原審勘驗現場騎樓監視器所拍攝案發過程之畫面，可見於
    畫面顯示時間22時33分許，林佳宜自畫面左上角巷口出現，
    右轉走入畫面左側騎樓行走，嗣身影消失於畫面右下方；於
    畫面顯示時間22時35分許，林佳宜、黃祥祐、被害人先後自
    畫面下方出現於騎樓上，林佳宜轉身與被害人及黃祥祐駐足
    於騎樓內交談時，同時拿起手機通話。不久後，林佳宜、黃
    祥祐繼續沿騎樓向畫面左上角行走，2人走出該段騎樓末端
    ，一同向左轉身走入巷弄，身影消失於巷口，隨後戴育倫亦
    自畫面下方出現，與被害人交談，並一同於騎樓內駐足等待
    。於畫面顯示時間22時37分許，黃祥祐先自畫面左上角巷口
    出現，向右轉身走入騎樓，緩步朝被害人及戴育倫所在位置
    前進。被告隨後自相同巷口跑出，林佳宜亦跟隨在後。被告
    右轉跑入騎樓，朝被害人所在方向奔跑，林佳宜則步行，亦
    朝相同方向前進。嗣被告奔至被害人面前，右拳緊握狀，抬
    起右臂，連續以右拳朝被害人脖子後方攻擊2下，被害人因
    而彎下身來，黃祥祐見狀，乃上前將2人拉開，並拉住被告
    阻止其繼續攻擊，被害人亦伸手欲搶奪被告手持刀具，被告
    略為後退、下蹲，欲起身重新攻擊，黃祥祐將被告推至剛到
    場的林佳宜後方，林佳宜欲伸手扶住被告時，手即遭被害人
    抓住，被害人順勢將林佳宜隔在其與被告之間欲阻擋被告的
    攻擊。被告衝向被害人，被害人此時以左手拉著林佳宜，被
    告見狀以左手碰觸、調整右手持刀處後，再次衝向被害人，
    被害人左手將林佳宜往被告方向推後鬆手，同時以右手推開
    上前之被告後，面向被告，林佳宜旋即跑開，向畫面上方馬
    路方向行走，準備離開騎樓。黃祥祐拉住被告背後衣物，欲
    阻止被告繼續向被害人攻擊，但被告掙脫黃祥祐之拉扯，再
    次衝向被害人，以左手揪住被害人右手，抬起持刀之右手，
    朝被害人左上臂刺擊1次，且從過程中可以明顯看出被告持
    刀的手勢為反握。被害人手拉住被告衣領，被告左手仍緊緊
    揪住被害人不放，2人因互相施力而繞了約半圈，緊揪對方
    不放，繞行過程中，被告持刀的右手似有再抬起往被害人左
    手臂的動作，之後被告又持刀刺向被害人左手臂1次、背部1
    次，然因重心不穩，雙雙倒地，倒地過程被上前之黃祥祐身
    影遮住部分。此段期間，林佳宜皆站在畫面上方即騎樓外之
    馬路上。被告與被害人倒地後，被害人伸手勾住被告脖子處
    ，被告因而翻身壓在被害人之上，被告跪在地上以俯姿面對
    躺在地上的被害人，被害人右手勾住被告脖子，左手抱在被
    告背上，2人身體相互施力而向右側移動約1步之距，至畫面
    左上角騎樓樑柱前方，此處距鏡頭較遠，僅見2人身體扭動
    掙扎。隨後黃祥祐、戴育倫及林佳宜皆上前對被告伸出雙手
    ，林佳宜向外拉扯，黃祥祐及戴育倫則對被告有壓制的動作
    。不久後林佳宜跑出騎樓，沿馬路邊緣向畫面上方跑走。戴
    育倫鬆開手，在被告及被害人周圍探索。黃祥祐以跨坐之姿
    勢在被告後方壓制被告。嗣戴育倫從被告右側繞到被告左側
    ，被害人仍躺在地面與上方的被告糾纏。黃祥祐以跨坐姿勢
    在被告臀部位置並以手向前壓制被告，同時與戴育倫不時在
    被告與被害人周遭摸索。戴育倫蹲在其他3人後方，時而站
    起，時而蹲下，嗣其站起佇立，由黃祥祐將刀丟到左前方樑
    柱旁，黃祥祐從被告背後將被告拉起，將被告推往右後方，
    讓被告遠離在地上坐起的被害人，並走到騎樓末端樑柱旁將
    刀踢開，被告沿騎樓向畫面左上角行走。於畫面時間22時40
    分許，員警們自畫面上方橫跨馬路出現，同時被害人起身佇
    立，其左臂有大量鮮血落地。被告此時已走出騎樓，佇立於
    巷口。被害人突不支向後倒地，後時而自行坐起，時而再度
    倒地，後續為員警於現場處理及將被害人送醫，有原審109
    年5月26日勘驗筆錄暨擷圖畫面1份在卷可考（見原審卷第16
    3至167、225至263頁）。另該騎樓監視器影像之畫面時間，
    快於實際時間約10分鐘，有員警所擷取之關於該段影像畫面
    時間之說明可參（見偵一卷第71至83頁），並有行車紀錄器
    影像擷取畫面之時間可資比對（見偵一卷第40至45頁），故
    監視器影像畫面時間減去10分鐘即為實際之案發時間，併此
    敘明。
  ⑵由上開騎樓監視器影像所示之案發經過，明顯可見被告持刀
    攻擊被害人過程中，其以左手揪住被害人後，確有以右手反
    握短刀，至少朝被害人左手臂刺擊2次、背部1次之情。另觀
    諸被告人左手臂傷口之照片，明顯可見其左上臂銳器貫穿傷
    ，該貫穿傷之兩側傷口，其一在左上臂外側，另一則在左手
    臂內側即腋下下方處；另一位於左手肘之銳器傷，傷勢位置
    亦在手臂外側，位在左上臂銳器貫穿傷外側傷口之下方，此
    2傷口開口方向接近平行等情（見偵一卷第103至111頁，偵
    二卷第146至149、154至156頁，相卷第93至95頁，原審卷第
    299至313頁）。而關於左上臂貫穿傷口之刺入方向乙節，先
    經原審函詢臺灣新北地方檢察署相驗時之法醫師林彥仰，其
    函覆略以：若單以相驗資訊判斷，推測外前側兩處較長傷口
    刺入2刀，一處貫穿至內後側造成較短較直之傷口等語，有
    臺灣臺北地方檢察署109年5月26日新北檢德宇109偵1833字
    第1090050767號函檢附之說明資料可參（見原審卷第295至2
    97頁）；復經證人兼鑑定人即解剖被害人之法務部法醫研究
    所法醫師許倬憲到庭具結證稱：被害人左上臂銳器貫穿傷，
    是同一刀具形成的一次性傷害。若是經兩次性傷害之傷口而
    偶然貫通，該處下之皮下組織及肌肉組織理應會呈現不同走
    向之傷口，但經解剖打開該貫穿傷傷口後，該處皮下組織被
    銳器所砍斷，沒有連接，傷口走向一致，故可判斷是一次性
    的傷害所造成。另關於該貫穿傷之刺入方向，因為此攸關刺
    入之姿勢、身體動作等因素，有可能刺入時身體再移動造成
    傷口變大，所以無法以傷口的大小來判斷哪個是刺入口、刺
    出口。但被害人身上還有另一處傷口（指左手肘銳器傷），
    它是單一的傷口，所以它就是刺入口。不過一般情況下，手
    臂內側是較難暴露出來的，所以除非被害人遭刺時剛好將手
    臂內側暴露，所以通常情況下手臂內側傷口會傾向是刺出的
    傷口。另外一個可以支持傷口刺入方向之證據，是被害人左
    上臂貫穿傷之外側傷口與左手肘的左側傷口在方向上比較接
    近平行的，所以在一般的情形下，有可能是在短時間下所受
    的連續傷害，兩者方位沒有偏差很多，所以傷口會比較接近
    等語（見原審卷第437至439頁）。綜合參酌上開騎樓監視器
    畫面、被害人左手臂兩處傷勢位置、距離、傷口方向接近平
    行以及前開法醫師之專業意見，堪認被害人左手臂此2處銳
    器傷勢，即係如前述發生在被告揪住被害人後，其接續持刀
    朝被害人手臂刺擊所致。
  ⑶再者，被害人所受主要傷勢，經法醫解剖鑑定後發現：①被害
    人左上臂受有1處銳器貫穿傷，造成皮下組織、肌肉組織銳
    器傷，左上臂肱動脈、肱靜脈血管及神經斷離，造成大量出
    血，為主要致死的原因；②被害人左手肘1處銳器傷，傷及深
    層皮下組織、肌肉組織及較小血管，刺入方向為朝向手部，
    刺入深度約5公分等情，有前開法務部法醫研究所解剖報告
    書暨鑑定報告書1份可憑（見相卷第102-5至102-15頁），並
    有被害人左手臂傷勢照片共30張在卷可參（見偵一卷第103
    至111頁，偵二卷第146至149、154至158頁，相卷第93至95
    頁，原審卷第299至313頁）。由上可知，被告持刀朝被害人
    左上臂刺擊，造成被害人左上臂受有1處銳器貫穿傷，導致
    皮下組織、肌肉組織銳器傷，左上臂肱動脈、肱靜脈血管及
    神經斷離，大量出血，為被害人主要致死的原因。故被告持
    刀傷害被害人之行為，與被害人死亡之結果間，確有因果關
    係，至為灼然。
  ⒊被告主觀上僅有傷害犯意，且客觀上能預見死亡結果之發生
    ：
    按刑法第277條第2項傷害致人於死、致重傷罪，係因犯傷害
    罪致發生死亡或重傷結果之「加重結果犯」（刑法第278條
    第2項重傷致人於死罪，亦相同），依同法第17條之規定，
    以行為人能預見其結果之發生為其要件，所謂能預見，乃指
    客觀情形而言，與行為人主觀上有無預見之情形不同。若主
    觀上有預見，而結果之發生又不違背其本意時，則屬故意範
    圍。故傷害行為足以引起死亡或重傷之結果，如在通常觀念
    上無預見之可能，或客觀上不能預見，則行為人對於被害人
    因傷致死或重傷之加重結果，即不能負責。此所稱「客觀不
    能預見」，係指一般人於事後，以客觀第三人之立場，觀察
    行為人當時對於加重結果之發生不可能預見而言，惟既在法
    律上判斷行為人對加重結果之發生應否負加重之刑責，而非
    行為人主觀上有無預見之問題，自不限於行為人當時自己之
    視野，而應以事後第三人客觀立場，觀察行為前後客觀存在
    之一般情形（如傷害行為造成之傷勢及被害人之行為、身體
    狀況、他人之行為、當時環境及其他事故等外在條件），基
    於法律規範保障法益，課以行為人加重刑責之宗旨，綜合判
    斷之。申言之，傷害行為對加重結果（死亡或重傷）造成之
    危險，如在具體個案上，基於自然科學之基礎，依一般生活
    經驗法則，其危險已達相當之程度，且與個別外在條件具有
    結合之必然性，客觀上已足以造成加重結果之發生，在刑法
    評價上有課以加重刑責之必要性，以充分保護人之身體、健
    康及生命法益。即傷害行為與該外在條件，事後以客觀立場
    一體觀察，對於加重結果之發生已具有相當性及必然性，而
    非偶發事故，須加以刑事處罰，始能落實法益之保障，則該
    加重結果之發生，客觀上自非無預見可能性（最高法院102
    年度台上字第2029號判決意旨參照）。查被告業已自承其係
    故意持刀要攻擊被害人等語（見原審卷第29、92頁），足見
    其攻擊行為係出於傷害犯意。另四肢雖非人體重要臟器或器
    官所在之處，然其內仍有重要血管流經，如以銳器朝之刺擊
    ，極有可能引起血管破裂、大量失血，失血過多而亡，此為
    一般人在客觀上均可預見且有所認識，被告為一智識正常之
    成年人，其客觀上亦應能預見此情，惟其主觀上並無殺害被
    害人之犯意（詳後述），卻疏未注意上情，持刀朝被害人左
    手臂刺擊，使被害人左側肱動靜脈血管斷離併大量出血、出
    血性休克而不治死亡，是被告傷害被害人之行為，與被害人
    死亡結果間，有相當因果關係，被告就上開傷害行為所生之
    死亡加重結果，自應負傷害致人於死罪責。
　⒋是依上述補強證據已足資擔保被告於本院所為上開任意性自
    白與事實相符，應可採信。
　㈡檢察官雖主張被告主觀上係基於殺人之犯意，而認其係犯殺
    人罪嫌，然本院綜合下列因素認被告並無殺人犯意：　
  ⒈刑法殺人罪之成立，不僅客觀上須有殺人之行為，且行為人
    於主觀上須具有使人死亡之知與欲，始足當之。而殺人與傷
    害之區別，應以有無殺意為斷，即行為人於下手時有無決意
    取被害人之生命為準，至於被害人受傷處是否致命部位，及
    傷痕多寡、輕重為何等，亦僅得供審判者心證之參考，究不
    能據為絕對之標準；又行為人於行為當時，主觀上是否有殺
    人之故意，除應斟酌其使用之兇器種類、攻擊之部位、行為
    時之態度、表示外，尚應深入觀察行為人與被害人之關係、
    衝突之起因、行為當時所受之刺激、下手力量之輕重，被害
    人受傷之情形及行為人事後之態度等各項因素綜合予以研析
    。是以被害人受傷部位為何、受傷部位是否足以致命，傷痕
    多寡、傷勢輕重，行為人所用兇器如何，雖可供為判定行為
    人有無殺意之參考，惟尚非係判定行為人具有殺人犯意之絕
    對標準。而殺人犯意之存否，固係隱藏於行為人內部主觀之
    意思，且此意思可能係存在有相當之時間，亦可能係在下手
    之際方產生，惟不論係何種情況均須以積極並確實之證據證
    明之，方足以認定之，而不得以推測或擬制之方法，以為裁
    判之基礎。
  ⒉證人林佳宜於原審審理時證稱：被告與被害人不是很熟，他
    們是因為我的關係而認識。因被害人聽聞被告在背後說他壞
    話，故被害人就和被告起口角，被害人在案發一週前前也有
    以電話恐嚇我們，是被害人對被告不滿，我和被告對被害人
    並無恩怨等語（見原審卷第176、182、185、186頁）。足見
    被告與被害人間交情普通，兩人於案發前固有口角爭執，但
    主要是被害人對被告有所不滿，並非被告對被害人有怨恨仇
    隙，尚不致因此細故即生殺害被害人之犯意。
  ⒊案發前不久，雖有發生被害人要林佳宜打電話要求被告下樓
    ，並稱要找人將被告及林佳宜帶到山上等語，林佳宜即撥打
    電話給被告並轉述大意，被告因此驚怒不已帶刀下樓之情。
    然由被告後續行動觀之，被告直奔被害人攻擊被害人頭部後
    頸處當下，其手中業已持刀，如其當時已因受上開被害人行
    動刺激而有殺害被害人之意思，大可逕以刀刃刺向被害人上
    開部位造成致命之結果，但被告當時顯僅以右拳即刀柄末端
    處敲擊被害人頭部後頸，足認其確無殺害被害人之犯意。由
    此足見，並無公訴人上訴意旨所指－被告於林佳宜去電要求
    下樓前，即因被害人挑釁之不當刺激而萌生殺人犯意之情。
  ⒋又由被告先後攻擊被害人之部位以觀，被告雖有先朝被害人
    頭部後頸處攻擊，但業已選擇危險性相對較低之鈍擊方式攻
    擊該處，其嗣後雖改以持刀刺擊之方式攻擊被害人，但所主
    要攻擊之部位為手臂，並未刻意朝危險性較高之人體重要部
    位如頭部或含臟器之軀幹部位攻擊。至於被告持刀攻擊被害
    人手臂力道雖非輕微，因而產生被害人左上臂受有銳器貫穿
    傷、左手肘銳器傷之後果，然下手之輕重應與攻擊之部位配
    合以觀，難單以傷口深度即認被告具殺人犯意。又被告雖於
    持刀刺擊被害人左手臂至少2下後，另曾持刀朝向被害人之
    背部刺擊，惟其等隨後即重心不穩，雙雙倒地，是以，尚不
    能排除被告本亦係欲朝被害人手臂攻擊，但因雙方糾纏改變
    重心而影響其持刀勢走向。況被害人背部僅受有前述淺層皮
    膚割傷，而此部分極有可能均是被害人倒地後以其背摩擦被
    告持刀之手所致，尚難遽認被告乃蓄意攻擊被害人背部之情
    。則由被告前後攻擊被害人之部位，亦無從認定被告有何要
    對被害人痛下殺手而具殺人犯意。公訴人上訴意旨雖以：被
    害人雖最後主要遭攻擊之位置是左上臂，但此可能僅是被害
    人阻擋被告攻擊之結果而已，被告持刀下刀方位，亦可能是
    朝靠近左上臂之胸部、上半身軀幹甚至心臟方向而去，不得
    以結果回推逕認被告不具殺人犯意云云。然公訴人並未提出
    積極證據證明被告是朝被害人胸部、軀幹、心臟等重要部位
    下刀之事實，故其此部分主張顯係臆測之詞，實屬無據。
  ⒌另依證人林佳宜於偵訊及原審審理時均證稱：被告在倒地後
    有叫其去報警等語（見偵一卷第138、179、184頁）。益徵
    被告主觀上確無殺人之犯意，才會要求林佳宜報警處理，以
    終結本件紛爭。
  ⒍證人周宗葆雖於本院審理時證稱：案發現場查獲被告，將被
    告壓制在鐵捲門上時，被告以臺語說「我欠他錢，他要找人
    殺我，所以我要先殺掉他」云云（見本院卷第238頁）。然
    經本院當庭勘驗員警黃思寧配戴之密錄器光碟內容，發現被
    告僅有一再重複「他叫人要來殺我」之話語，並無表示「所
    以我要先殺掉他」等語（見本院卷第222、223頁）。是以，
    證人周宗葆所為關於被告在案發現場稱要殺掉被害人之部分
    證述，核與上開密錄器光碟所顯示查獲被告時之情景不相符
    合，即無從執此作為對被告不利之認定。
  ⒎綜合上述各情，被告與被害人間並無重大恩怨，僅係被害人
    對被告有所不滿，而被告經被害人於案發前稱要找人將其與
    女友帶走之話語刺激後，其後續下手情形、攻擊部位、用力
    輕重、事中態度、被害人所受傷勢情形及案發時之一切情狀
    ，應認被告僅係基於傷害之犯意而為，而非基於殺人之犯意
    。公訴意旨認被告基於殺人犯意而為，容有誤會。
　㈢綜上所述，本件事證明確，被告確實有為事實欄一所載傷害
    致人於死之犯行，堪予認定。
三、論罪
  ㈠核被告所為，係犯刑法第277條第2項前段之傷害致人於死罪
    。其基於傷害之故意，持刀先後朝被害人之左上臂至少刺擊
    2次、背部1次，係於密切接近之時間及同地實施，侵害同一
    法益，各行為之獨立性極為薄弱，應視為數個舉動之接續施
    行，為接續犯，僅論以一罪。至公訴意旨雖認被告係犯刑法
    第271條第1項之殺人罪嫌，容有未合，業如前述。惟基本社
    會事實同一，且經原審及本院審理時當庭諭知被告涉有傷害
    致人於死罪嫌，請檢察官、被告及其辯護人一併辯論（見原
    審卷第448頁，本院卷第218頁），故無礙於被告之攻擊防禦
    權，本院自得予以審理，並依刑事訴訟法第300條之規定，
    變更起訴法條。
  ㈡被告及其辯護人雖主張本件有自首情形，應依刑法第62條之
    規定減輕其刑云云。惟查：
  ⒈依刑法第62條前段規定：「對於未發覺之罪自首而受裁判者
    ，減輕其刑。」準此，自首之要件須係「對於未發覺之罪自
    首」及「須向檢察官或司法警察官員自動申告其犯罪，並表
    明願受裁判之意思表示」，始足當之。經查，本案查獲經過
    ，係因證人林佳宜於案發當時前往新北市政府警察局三峽分
    局鶯歌分駐所報案，指稱派出所對面有人發生糾紛，該分駐
    所員警洪英珍、周宗葆、江重宥及黃思寧旋一同趕赴現場查
    看，發現被害人倒臥在地，黃祥佑、戴育倫則在旁站立，員
    警上前查看被害人傷勢時，被害人、黃祥佑、戴育倫其中一
    人立即告知員警，被害人係遭站在鐵捲門旁之被告所刺傷，
    員警乃轉身往被告站立方向靠近，詢問被告是否如此，被告
    即坦承因對方要來殺他，他才做出此事等語，員警洪英珍、
    江重宥聞言後，即伸手將被告壓制於鐵捲門上，並對被告的
    身體拍打實施搜索等情，業據證人即當場查獲被告之員警洪
    英珍、周宗葆於本院審理時證述屬實（見本院卷第231至240
    頁），且經本院當庭勘驗員警黃思寧身上配戴之密錄器光碟
    內容無誤（見本院卷第222、223頁）。堪認被告於前揭時、
    地為警查獲前，警方已先由被害人、黃祥佑、戴育倫其中一
    人告知被告持刀刺傷被害人之犯罪事實，故被告於員警逮捕
    並詢問被害人是否遭其刺傷時，雖坦承不諱，然此已非對「
    未發覺」之罪自首，性質上應屬自白，自無適用自首規定減
    輕其刑之餘地。
  ⒉辯護人於原審審理時雖辯稱：被告於衝突過程中有請林佳宜
    報警，可認被告此部分即構成自首行為云云。證人林佳宜於
    原審審理時固證稱：被告在剛下樓時就有請其去報警，另被
    害人拉住其手不放，後來被告就有叫其趕快去報警等語（見
    原審卷第179、180頁），然依證人林佳宜於偵訊或原審審理
    中所證稱其報警內容，亦僅為：「對面吵架發生事情，我老
    公出事了」、「對面吵架，趕快過去」等語（見偵一卷第13
    8頁、本院卷第181頁），證人黃思寧於原審審理時證稱：當
    時我在備勤內的辦公室，值班員警進來跟我們說，有1名女
    子抱著狗進來說派出所前方有糾紛，沒有講詳細內容，都講
    得很概括，沒有說到誰跟誰發生紛爭等語（見原審卷第170
    、173頁），證人洪英珍、周宗葆於本院審理時亦均證稱：
    案發當天是1名女子到派出所來報案，表示派出所斜對面有
    人有發生糾紛，有流血等語，足見被告雖有請林佳宜去報警
    ，然其僅係要求林佳宜報警協助處理本件紛爭，尚不足以證
    明被告有委由林佳宜替被告向員警表明被告有承認犯罪之意
    。至辯護人於本院審理時另辯稱：被告於員警到場後即將雙
    手舉到胸前，就是要接受法律制裁，有自首的意思云云。然
    查本案員警到達現場後，被告所站位置接近巷口，其面對前
    來之員警，有將手舉至胸前的動作乙節，固有原審109年6月
    16日勘驗筆錄暨擷圖畫面1份在卷可憑（見原審卷第366、37
    0至377頁）。然被告僅有將雙手舉至胸前之動作，並未主動
    開口向前來之員警表示其犯罪事實，而是員警在向前查看倒
    臥在地之被害人時，經由被害人、黃祥佑、戴育倫其中一人
    告知後，得知被害人係遭被告持刀刺傷，始轉身詢問被告後
    進而逮捕。從而，尚無從由被告雙手舉至胸前之動作，認其
    有向前來之員警自動申告其犯罪之意。故辯護人所辯上開各
    節，均核與自首之要件不相符合，要無可採。
四、上訴之判斷
　㈠原審予以論罪科刑，固非無見。惟查，本件被告並不符合自
    首之規定，已如前述，原審未及審酌上情，誤認被告符合自
    首要件，而依刑法第62條之規定減輕其刑，容有未洽。
　㈡被告上訴意旨略以：原審量刑過重云云。惟刑事審判旨在實
    現刑罰權之分配的正義，故法院對有罪被告之科刑，應符合
    罪刑相當之原則，使輕重得宜，罰當其罪，以契合社會之法
    律感情，此所以刑法第57條明定科刑時應審酌一切情狀，尤
    應注意該條所列10款事項以為科刑輕重之標準，俾使法院就
    個案之量刑，能斟酌至當。而量刑輕重係屬事實審法院得依
    職權自由裁量之事項，苟已斟酌刑法第57條各款所列情狀而
    未逾越法定刑度，不得遽指為違法（最高法院72年台上字第
    6696號判例參照）。查原判決關於科刑之部分，已依刑法第
    57條各款所列情狀加以審酌，而於法定刑度之內，予以量定
    ，客觀上並無明顯濫權或失之過重之情形，亦未違反比例原
    則，核無違法或不當。故被告執此提起上訴，顯屬無據。
　㈢檢察官以本件被告係犯刑法第271條第1項殺人罪嫌，原審以
    刑法第277條第2項前段傷害致人於死罪論斷，實有不當為由
    ，提起上訴，業據本院論駁如前，雖屬無據。然檢察官另以
    原審認定本件被告符合自首規定有誤為由，指摘原判決不當
    ，則屬有理由。原判決既有上開可議之處，自屬無可維持，
    應由本院予以撤銷改判。
五、科刑審酌事項
    爰以行為人之責任為基礎，審酌被告與被害人因證人林佳宜
    而結識，原有口角嫌隙，復因被害人先至被告租屋處樓下表
    明欲找被告麻煩，被告因而甚為憤慨，備妥刀具攻擊被害人
    ，並於過程中造成被害人受有如事實欄一所載之傷勢，致被
    害人失血過多、不治身亡，永無挽回可能，被害人之家屬亦
    因此承受痛失至親之傷害，惡性重大，所為實應予以非難，
    兼衡被告前無侵害他人身體或生命法益犯罪之前案紀錄，有
    本院被告前案紀錄表1份可參，素行尚可，被告於原審審理
    時自陳，其原在市場擺攤維生，家中尚有父母之生活狀況（
    見原審卷第453頁），及其犯後至本院審理時終能坦承犯行
    ，然迄未能與被害人家屬達成和解之犯後態度，暨前述犯罪
    動機、目的、手段等一切情狀，改量處如主文第2項所示之
    刑。
六、沒收　　
    扣案之戰術短刀1把及摺疊刀2把，均為被告所有，其中戰術
    短刀1把係供被告為本案犯行所用之物，另摺疊刀2把則係供
    被告預備為本案犯行所用之物，業據被告供承在卷（見偵一
    卷第13、126、127頁），爰均依刑法第38條第2項前段規定
    ，宣告沒收。
據上論斷，應依刑事訴訟法第369條第1項前段、第364條、第299
條第1項前段、第300條，判決如主文。
本案經檢察官林蔚宣提起公訴，檢察官曾信傑及被告均提起上訴
，檢察官許仲瑩到庭執行職務。
中　　華　　民　　國　　109 　年　　12　　月　　16　　日
                  刑事第十五庭  審判長法　官  劉興浪
  　　　　　　　　　　　　　　　　　　法　官  陳信旗
  　　　　　　　　　　　　　　　　　　法　官  林怡秀
以上正本證明與原本無異。
如不服本判決，應於收受送達後20日內向本院提出上訴書狀，其
未敘述上訴之理由者並得於提起上訴後20日內向本院補提理由書
（均須按他造當事人之人數附繕本）「切勿逕送上級法院」。
                                      書記官  陳采薇
中　　華　　民　　國　　109 　年　　12 　 月　　16　　日
附錄本案論罪科刑法條全文：
中華民國刑法第277條
傷害人之身體或健康者，處5年以下有期徒刑、拘役或50萬元以
下罰金。
犯前項之罪，因而致人於死者，處無期徒刑或7年以上有期徒刑
；致重傷者，處3年以上10年以下有期徒刑。